臺灣臺中地方法院刑事判決　　　　　　　100年度訴字第518號
公　訴　人　臺灣臺中地方法院檢察署檢察官
被　　　告　賴偉隆
上列被告因違反毒品危害防制條例案件，經檢察官提起公訴（10
0年度毒偵字第 99號），於本院準備程序，被告就被訴事實為有
罪之陳述，經本院告知簡式審判程序意旨，並聽取當事人之意見
後，經合議庭裁定改以簡式審判程序審理，判決如下：
    主  文
賴偉隆施用第一級毒品，累犯，處有期徒刑拾月。扣案之海洛因
貳包（驗餘淨重分別零點零柒捌肆公克、零點壹柒零捌公克）、
甲基安非他命貳包（驗餘淨重分別零點零伍壹壹公克、壹點零陸
陸壹公克）均沒收銷燬之。
    事  實
一、賴偉隆前因施用毒品案件，經法院裁定令入戒治處所施以強
    制戒治後，於民國89年10月29日執行完畢釋放；復於前揭強
    制戒治執行完畢後 5年內之93年間，因施用毒品案件，經本
    院以93年度訴緝字第618號判決判處有期徒刑 3月、7月確定
    。又於96年間，因施用毒品案件，經本院以96年度訴字第15
    33號判決判處有期徒刑5月、9月確定；嗣經減刑後，於97年
    1月7日縮短刑期執行完畢。詎其仍不知悔改，復基於施用第
    一級毒品海洛因及第二級毒品甲基安非他命之犯意，於99年
    12月23日下午2時許，在臺中市○區○○○路375號其居處內
    ，以將第一級毒品海洛因及第二級毒品甲基安非他命均置放
    在香煙內吸食之方式，同時非法施用第一級毒品海洛因與第
    二級毒品甲基安非他命1次。嗣於99年12月23日下午2時50分
    許，在臺中市○區○○街與衛道路口，因形跡可疑，為警對
    其實施臨檢盤查而查獲，並當場扣得其所有之第一級毒品海
    洛因 2包（嗣經送驗，驗餘淨重分別0.0784公克、0.1708公
    克）及第二級毒品甲基安非他命 2包（嗣經送驗，驗餘淨重
    分別0.0511公克、1.0661公克）。
二、案經臺中縣警察局（現改制為臺中市政府警察局）霧峰分局
    報請臺灣臺中地方法院檢察署檢察官偵查起訴。
    理  由
一、按除被告所犯為死刑、無期徒刑、最輕本刑為三年以上有期
    徒刑之罪或高等法院管轄第一審案件者外，於刑事訴訟法第
    273條第1項程序進行中，被告先就被訴事實為有罪之陳述時
    ，審判長得告知被告簡式審判程序之旨，並聽取當事人、代
    理人、辯護人及輔佐人之意見後，裁定進行簡式審判程序；
    除簡式審判程序及簡易程序案件外，第一審應行合議審判，
    刑事訴訟法第273條之1第 1項、第284條之1分別定有明文。
    查本件被告賴偉隆所犯係死刑、無期徒刑、最輕本刑為三年
    以上有期徒刑或高等法院管轄第一審案件以外之罪，並於本
    院行準備程序時就被訴事實為有罪之陳述，本院合議庭依前
    揭規定，經評議結果，裁定改由受命法官獨任行簡式審判程
    序。又簡式審判程序之證據調查，依刑事訴訟法第273條之2
    規定，不受同法第159條第1項審判外陳述排除之限制，再被
    告對於卷內之各項證據，亦不爭執證據能力，故卷內所列之
    各項證據，自得作為證據，合先敘明。
二、上揭事實，業據被告賴偉隆迭於警詢、偵查及本院審理時始
    終坦承不諱；並有上開經警查獲之海洛因 2包及甲基安非他
    命 2包扣案，復有扣押物品清單、行政院衛生署草屯療養院
    草療鑑字第1000100183號鑑定書各1件及照片2張在卷可資佐
    證。而被告上揭於為警查獲時所採之尿液，經送鑑驗結果，
    確呈嗎啡與甲基安非他命陽性反應，亦有詮昕科技股份有限
    公司於100年1月7日出具之濫用藥物尿液檢驗報告1份附卷可
    稽。此外，復有臺中縣警察局霧峰分局毒品尿液真實姓名對
    照表 1份在卷可證。而海洛因施用入人體後水解還原成嗎啡
    ，再循嗎啡之代謝方式排出體外，已據行政院衛生署藥物食
    品檢驗局藥檢壹字第006431號函說明甚詳。足徵被告自白
    因有其他證據可補強，且查與事實相符，足予憑採。
三、次按施用第一、二級毒品為犯罪行為，毒品危害防制條例第
    10條定有處罰明文。故施用第一、二級毒品者，依前揭規定
    本應科以刑罰。惟基於刑事政策，對合於一定條件之施用者
    ，則依同條例第20條、第23條之規定，施以觀察、勒戒及強
    制戒治之保安處分。又毒品危害防制條例於92年7月9日修正
    公布，自93年1月9日施行，其中第20條、第23條將施用毒品
    之刑事處遇程序，區分為「初犯」及「五年內再犯」、「五
    年後再犯」。依其立法理由之說明：「初犯」，經觀察、勒
    戒或強制戒治後，應為不起訴處分或不付審理之裁定；經觀
    察、勒戒或強制戒治執行完畢釋放後，「五年內再犯」者，
    因其再犯率甚高，原實施之觀察、勒戒及強制戒治既已無法
    收其實效，爰依法追訴或裁定交付審理。至於經觀察、勒戒
    或強制戒治執行完畢釋放後，「五年後再犯」者，前所實施
    之觀察、勒戒或強制戒治已足以遮斷其施用毒品之毒癮，為
    期自新及協助其斷除毒癮，仍適用「初犯」規定，先經觀察
    、勒戒或強制戒治之程序。從而依修正後之規定，僅限於「
    初犯」及「五年後再犯」二種情形，始應先經觀察、勒戒或
    強制戒治程序。倘被告於五年內已再犯，經依法追訴處罰，
    縱其第三次（或第三次以上）再度施用毒品之時間，在初犯
    經觀察、勒戒或強制戒治執行完畢釋放五年以後，已不合於
    「五年後再犯」之規定，且因已於「五年內再犯」，顯見其
    再犯率甚高，原實施觀察、勒戒或強制戒治，已無法收其實
    效，即應依該條例第10條處罰（最高法院95年度第 7次及97
    年度第 5次刑事庭會議決議足資參照）。經查，本件被告賴
    偉隆前曾因施用毒品案件，經法院裁定令入戒治處所施以強
    制戒治後，於89年10月29日執行完畢釋放；復於前揭強制戒
    治執行完畢後 5年內之93年間，因施用毒品案件，經本院以
    93年度訴緝字第 618號判決判處有期徒刑3月、7月確定。又
    於96年間，因施用毒品案件，經本院以96年度訴字第1533號
    判決判處有期徒刑5月、9月確定等情，有臺灣高等法院被告
    前案紀錄表 1份附卷可參，揆諸前開說明，因被告在89年10
    月29日後之 5年內，業有施用毒品之行為，則本次被告於99
    年間再次施用毒品，即與 5年後再犯之情形有別，揆諸前開
    說明，檢察官就被告本案施用毒品之犯行提起公訴，核無違
    誤，自應由本院依法判決。是本案事證明確，被告犯行堪以
    認定，應依法論科。
四、按海洛因、甲基安非他命分別為毒品危害防制條例第2條第2
    項第1、2款所明定之第一、二級毒品。是核被告本件所為，
    係犯同條例第10條第 1項之施用第一級毒品罪及同條例第10
    條第 2項之施用第二級毒品罪。被告持有第一、二級毒品進
    而施用，持有之低度行為各為施用之高度行為所吸收，均不
    另論持有毒品之罪。而被告以一行為觸犯上開二罪名，為想
    像競合犯，應依刑法第55條之規定，從一較重之施用第一級
    毒品罪處斷。另查，被告有事實欄所載之前科，甫於97年 1
    月 7日執行完畢，有臺灣高等法院被告前案紀錄表在卷可稽
    。其受有期徒刑之執行完畢後，5 年以內故意再犯本件有期
    徒刑以上之罪，為累犯，應依刑法第47條第 1項規定加重其
    刑。爰審酌被告曾有多次施用毒品之不良素行，經強制戒治
    後，始終不知悔改警惕，猶一再施用毒品，足見其雖經觀察
    、勒戒及強制戒治等治療程序，仍未澈底戒絕施用毒品遠離
    毒害，顯未能善體國家設置觀察、勒戒與強制戒治機構，協
    助毒品施用者戒除毒害之良法美意，更無視於毒品對於自身
    健康之戕害及國家對於杜絕毒品犯罪之禁令，惡性非輕，兼
    衡以其本件犯罪之動機、目的、手段、智識能力、品行及犯
    後均坦承犯行，態度堪稱良好等一切情狀，量處如主文所示
    之刑，以示懲儆。
五、另扣案之海洛因 2包（嗣經送驗，驗餘淨重分別0.0784公克
    、0.1708公克）及第二級毒品甲基安非他命 2包（嗣經送驗
    ，驗餘淨重分別0.0511公克、1.0661公克），依毒品危害防
    制條例第2條第2項第1、2款之規定，係分屬第一級與第二級
    之毒品，不問屬於犯人與否，爰依毒品危害防制條例第18條
    第1項前段之規定，宣告沒收銷燬之。
據上論斷，應依刑事訴訟法第273條之1第1項、第299條第 1項前
段，毒品危害防制條例第10條第1項、第2項、第23條第 2項、第
18條第1項前段，刑法第11條、第47條第1項、第55條，判決如主
文。
本案經檢察官林于人到庭執行職務。
中    華    民    國    100   年     3    月    22    日
                    刑事第八庭    法  官  張智雄
以上正本證明與原本無異。
如不服本判決應於收受送達後10日內向本院提出上訴書狀，並應
敘述具體理由；其未敘述上訴理由者，應於上訴期間屆滿後20日
內向本院補提理由書（均須按他造當事人之人數附繕本）「切勿
逕送上級法院」。
                                  書記官  黃舜民
中    華    民    國    100   年     3    月    22    日
附錄本案論罪科刑法條：
毒品危害防制條例第10條
施用第一級毒品者，處6月以上5年以下有期徒刑。
施用第二級毒品者，處3年以下有期徒刑。